【裁判字號】    89,訴,556
【裁判日期】    900307
【裁判案由】    分割共有物
【裁判全文】
臺灣臺南地方法院民事判決                          八十九年度訴字第五五六號
    原      告  甲  ○
    被      告  丙○○
    訴訟代理人  乙○○
右當事人間請求分割共有物事件，本院判決如左：
    主    文
兩造共有坐落台南縣新化鎮○○○段伍零之壹地號，地目建，面積零點零肆捌伍
公頃土地，應予分割如後附台南縣新化地政事務所民國九十年一月十九日繪製之土地
複丈成果圖所示：其中編號五０三─一三Ａ面積零點零貳參玖公頃土地分歸被告取得
；編號五０三─一三Ｂ面積零點零貳肆陸公頃土地分歸原告取得；原告並應給付被告
新台幣萬壹仟捌佰伍拾元。
訴訟費用由被告負擔二分之一，餘由原告負擔。
    事    實
甲、原告方面：
一、聲明：兩造共有坐落台南縣新化鎮○○○段五０三之一三地號，地目建，面積０
    ‧０四八五公頃土地，同意依台南縣新化地政事務所民國（下同）九十年一月十
    九日繪製之土地複丈成果圖分割，並以土地公告現值加四成給付補償金。
二、陳述：緣坐落台南縣新化鎮○○○段五０三之一三地號，地目建，面積０‧０四
    八五公頃土地，為兩造所共有，應有部分均為二分之一。系爭土地並無不能分割
    之約定，亦無不能分割之情形，因兩造經多次調解仍無法取得分割協議，爰本於
    共有物分割之法律關係，請求裁判分割，分割方式應以靠近原告處之圍牆牆壁壁
    緣為分割線，故分割方案同意依台南縣新化地政事務所九十年一月十九日繪製之
    土地複丈成果圖所示，又因分割而取得多於原應有部分土地之一方應按土地公告
    現值加四成給付補償金予他方。
三、證據：提出土地登記謄本一件、地籍圖謄本一件、地價謄本二件為證，並聲請勘
    測系爭土地。
乙、被告方面：
一、聲明：同意分割。
二、陳述：兩造在系爭土地上各建有一屋，中間以圍牆相隔，而圍牆為被告所有，為
    免拆到被告之房屋及圍牆，應以靠近原告處之圍牆牆壁壁緣為分割線，故同意依
    台南縣新化地政事務所九十年一月十九日繪製之土地複丈成果圖所示之方式分割
    ，並同意原告以土地公告現值加四成給付補償金。
丙、本院依原告之聲請履勘系爭土地，並囑託台南縣新化地政事務所測量系爭土地及
    依兩造同意之分割方案製作複丈成果圖，暨依職權向台南縣新化鎮調解委員會調
    取該會八十七年民調字第一七九號、第一七九─一號、八十八年民調字第二三二
    號調解事件卷宗。
    理      由
一、按共有人得隨時請求分割共有物，但因物之使用目的不能分割或契約定有不可分
    割之期限者，不在此限，民法第八百二十三條第一項定有明文。查原告主張坐落
    台南縣新化鎮○○○段五０三之一三地號，地目建，面積０‧０四八五公頃土地
    ，為兩造所共有，應有部分各為二分之一，兩造間並無不可分割之協議，亦無因
    使用目的不能分割之情形，然因兩造間經多次調解仍無法達成分割協議，故訴請
    裁判分割等情，為被告所不爭執，並經原告提出土地登記謄本一件、地籍圖謄本
    一件為證，復經本院依職權向台南縣新化鎮調解委員會調取該會八十七年民調字
    第一七九號、第一七九─一號、八十八年民調字第二三二號調解事件卷宗核閱屬
    實，是堪信原告之主張為真實。從而，原告訴請法院裁判分割，於法即無不合，
    應予准許。
二、又共有物之分割，依共有人協議之方法行之，分割方法不能協議者，法院得依任
    何共有人之聲請，以原物分配於各共有人，再以原物為分配時，如共有人中有不
    能按其應有部分受分配者，得以金錢補償之，民法第八百二十四條第一項、第二
    項第一款、第三項分別定有明文。查本件兩造於訴訟中已達成協議，同意以靠近
    原告處之圍牆牆壁壁緣為分割線，而依台南縣新化地政事務所九十年一月十九日
    繪製之土地複丈成果圖所示之方式分割，其中編號五０三─一三Ａ面積０‧０二
    三九公頃土地分歸被告取得，編號五０三─一三Ｂ面積０‧０二四六公頃土地分
    歸原告取得，又因被告分得之面積較其應有部分比例應分得之面積０‧０二四二
    五公頃短少０‧０００三五公頃，兩造同意以土地公告現值加四成給付補償金，
    故原告尚應給付被告補償金新台幣三萬一千八百五十元。經查兩造協議之上開分
    割方式能維持目前兩造地上物之現況，被告所有之建物及圍牆、原告所有之建物
    均不致於需拆除，補償金之金額亦屬適當，堪認公平合理，爰將兩造共有之前揭
    土地，判決分割如主文第一項所示。
三、據上論結，本件原告之訴為有理由，爰依民事訴訟法第七十八條、第八十一條第
    二款，判決如主文。
中      華      民      國    九十    年      三      月        七      日
                                  臺灣臺南地方法院民事第三庭
~B法      官  葉惠玲
右為正本係照原本作成
如對本判決上訴，須於判決送達後廿日內向本院提出上訴狀
中      華      民      國    九十    年      三      月        七      日
~B法院書記官  李珍瑩


司法院資訊處製作；財團法人民間司法改革基金會備份。
